臺灣板橋地方法院民事判決　九十一年度婚字第六九五號
　　原　　　告　乙○○
　　被　　　告　甲○○
右當事人間請求離婚事件，本院判決如左：
    主    文
准原告與被告離婚。
訴訟費用由被告負擔。
    事　　  實
甲、原告方面：
  一、聲明：求為判決如主文所示。
  二、陳述：
    （一）兩造為夫妻，於民國六十四年結婚，初尚稱和睦相安無事，不料未幾被告
          因經商失敗，性格迴變行止陰鬱乖戾，除致原告動輒得咎手足無措，終日
          惶惶難安度日如年，更累遭被告經常無端痛毆，拳腳加身之蠻橫對待，長
          期以往早令原告身心受創尊嚴掃地，實已不同居之虐待，原告本以家庭為
          念，暗祈被告得以自新以維婚姻完整，然不料對於原告之委曲求全，被告
          不僅不思悔改自端惡行，邇來甚至變本加厲，長此以往原告終是折磨飽受
          悽苦無邊身心俱疲，此種婚姻關係，已難維持，依據民法第一千零五十二
          條第一項第三款「夫妻之一方受他方不堪同居之虐待者」及同條第二項「
          有前項以外之重大事由難以維持婚姻」請求離婚。
    （二）對被告抗辯之陳述：我因工作關係搬到台北去住，但一個禮拜回蘆洲家裡
          打掃一次，我在八十六年接我婆婆到台北，是為就近照顧我婆婆，我沒有
          因信仰荒廢工作。我的工作情形店員都很清楚，這些都是被告自己猜想的
          ，我是有一次在三年前是比較晚回來，因為那次晚上要拜天公，被告打我
          的部分我沒有証據，我沒有去驗傷。
  三、證據：提出戶籍謄本一件為證。
乙、被告方面：
  一、聲明：駁回原告之訴。
  二、陳述：
    （一）這兩年原告信佛信得很迷，我生氣有摔店裡的鏡子，但我沒有打她，因為
　　　　　她一天到晚都不見人影，我也找不到她，她吃全齋受五戒都沒有經過我的
　　　　　同意，原告不照顧店，跟著師父到處跑，原告一個禮拜去三次做義工，也
　　　　　不照顧店裡，對於原告的宗教信仰及活動我不認同，她都到晚上兩點才回
　　　　　家，現在一個星期一次法會，又原告去大陸十七天沒有回家，我才會發脾
　　　　　氣。
    （二）否認証人張嘉修証詞之真正。
丙、本院依職權訊問証人張嘉修。
    理　　　由
甲、兩造爭執要旨：
  一、原告起訴主張兩造於六十四年結婚，初尚稱和睦相安無事，不料未幾被告因經
      商失敗，性格迴變行止陰鬱乖戾，除致原告動輒得咎手足無措，終日惶惶難安
      度日如年，更累遭被告經常無端痛毆，拳腳加身之蠻橫對待，長期以往早令原
      告身心受創尊嚴掃地，實已不同居之虐待，原告本以家庭為念，暗祈被告得以
      自新以維婚姻完整，然不料對於原告之委曲求全，被告不僅不思悔改自端惡行
      ，邇來甚至變本加厲，長此以往原告終是折磨飽受悽苦無邊身心俱疲，此種婚
      姻關係，已難維持，依據民法第一千零五十二條第一項第三款「夫妻之一方受
      他方不堪同居之虐待者」及同條第二項「有前項以外之重大事由難以維持婚姻
      」請求離婚。
  二、被告否認原告前述主張之事實，並以這兩年原告信佛信得很迷，我生氣有摔店
      裡的鏡子，但我沒有打她，因為她一天到晚都不見人影，我也找不到她，她吃
　　　全齋受五戒都沒有經過我的同意，原告不照顧店，跟著師父到處跑，原告一個
　　　禮拜去三次做義工，也不照顧店裡，對於原告的宗教信仰及活動我不認同，她
　　　都到晚上兩點才回家，現在一個星期一次法會，又原告去大陸十七天沒有回家
　　　，我才會發脾氣云云，資為抗辯。
乙、得心證之理由：
  一、兩造係夫妻，現婚姻關係仍存續中之事實，此業據原告提出相符之戶籍謄本為
      證，堪信為真實。
  二、按有民法第一千零五十二條第一項以外之重大事由，難以維持婚姻者，夫妻無
      過失之一方得請求離婚，民法第一千零五十二條第二項定有明文。其目的在使
      夫妻請求裁判離婚之事由較富彈性。是夫妻間發生足使婚姻難以維持之重大事
      由者，雖不符合該條第一項所列各款情形，亦無不准依該法條第二項訴請離婚
      之理，最高法院八十六年三月四日八十六年度第二次民事庭會議決議可資參照
      。復按婚姻係以夫妻之共同生活為目的，配偶應互相協力保持其共同生活之圓
      滿、安全及幸福，因而夫妻應相互尊重以增進情感和諧及誠摯之相處，此為維
      持婚姻之基礎，若此基礎不復存在，致夫妻無法共同生活，無復合可能者，即
      應認有難以維持婚姻之重大事由存在。原告雖主張其於婚姻關係期間，被告於
      經商失敗後性格不變，進而對其拳腳相向之舉之事實，固據證人即兩造之子張
      嘉修證述：「之前他們吵架，爸爸會動手，這一、兩年就沒有再動手等語，但
      原告未就其所受之傷害之次數及程度提出証據以實其說，實難以原告片面之指
      述，遽為被告有對原告施以不堪同居之情之認定，況且証人張嘉修自所証被告
      近二年未曾對原告身體施加暴力，是難認係原告受有身體上、精神上不堪同居
      之虐待，原告依民法第一千零五十二條第一項第三款不堪同居之虐待訴請離婚
      ，自難准許。然由兩造於本院審理中所陳，對於宗教信仰之價值觀、理念南轅
      北轍，扞格不入，尤有進者，被告表示原告受五戒長年茹素，均應得其同意，
      兩造觀念之歧異可見一般，況且被告自承為此懷疑原告因宗教之故荒廢工作，
      進而為細故即前往原告之工作場所砸店，此並經証人張嘉修到院証稱明白，另
      據証人張嘉修所証：爸爸會干涉媽媽的宗教信仰，宗教問題是導火線，導致他
      們發生爭執，爸爸會把店砸掉，上個月爸爸就開始砸店等語，足認兩造因宗教
      信仰觀念歧異，已形同水火，兩造婚姻之破綻已然成形，再觀諸，宗教信仰本
      個人之自由，如未因此怠惰其個人之本份，應享有完全之自主權，非他人可得
      侵奪，兩造對宗教有歧見，應以平和協商溝通為，豈可動輒暴力砸店相加，又
      兩造在本院審理期間，與原告間未就兩造間之生活習慣、工作之態度、宗教信
      仰態度、價值觀等理念加以溝通，以取得對造之諒解，甚者，由於兩造間之齬
      齟，致被告蒙生暴力以及原告是否廢荒工作之疑慮，夫妻關係賴以維持之基礎
      ，實已蕩然無存。兩造原應胼手胝足，相互扶持，然基於性格、宗教信仰態度
      、生活習慣等原因致原告不願再續情緣，堅決求去，足見兩造於客觀上維持婚
      姻之情感不復存在，在主觀上亦已喪失維持婚姻之意，兩造間婚姻所生之破綻
      ，已無回復之希望，其情形已構成難以維持婚姻之重大事由，是以原告之主張
      ，自堪信為真實。從而，原告依民法第一千零五十二條第二項之規定訴請裁判
      離婚，於法有據，應予准許。
丙、據上論結：本件原告之訴為有理由，並依民事訴訟法第七十八條，判決如主文。
中　　　華　　　民　　　國　　九十一　　年　　　七　　　月　　　五　　　日
                                  臺灣板橋地方法院家事法庭
~B法　　　官　李釱任
右正本證明與原本無異
如不服本判決應於判決送達後廿日內向本院提出上訴狀。
中　　　華　　　民　　　國　　九十一　　年　　　七　　　月　　　九　　　日
~B法院書記官　廖宮仕
